【裁判字號】    98,交聲,839
【裁判日期】    980803
【裁判案由】    聲明異議
【裁判全文】
臺灣彰化地方法院交通事件裁定         98年度交聲字第839號
原處分機關  交通部公路總局臺中區監理所彰化監理站
即移送機關
異議人即    新萬俊交通有限公司
受處分人
代表人      陳淑珍
上列異議人因違反道路交通管理處罰條例案件，對於交通部公路
總局臺中區監理所彰化監理站民國98年6 月19日所為之處分（彰
監四字第裁64- I00000000 號裁決書），聲明異議，本院裁定如
下：
    主  文
異議駁回。
    理  由
一、原處分意旨略以：異議人即受處分人新萬俊交通有限公司（
    下稱新萬俊公司）所有車號IL-050號營業大貨車於98年5 月
    24日18時10分，在彰化縣鹿港鎮○○路○ 段66號前，經警當
    場舉發由駕駛人林宗使用「駕駛執照業經註銷仍行駛公路
    （處車主）」違規，故依道路交通管理處罰條例第21條之1
    第1 項第5 款、第3 項裁處汽車所有人即異議人罰鍰新臺幣
    （下同）60,000元，並計汽車違規紀錄1 次等語。
二、聲明異議意旨略以：車號IL-050號營業大貨車，係車主陳虹
    伶所有並靠行在異議人名下，因駕駛人林宗為陳虹伶之先
    生，在未經陳虹伶同意下，私自將車開出去，故駕駛人林
    宗應自行負責云云。
三、按汽車駕駛人駕駛聯結車、大客車、大貨車，有下列情形之
    一者，汽車所有人及駕駛人各處40,000元以上80,000元以下
    罰鍰，並當場禁止其駕駛：五、使用註銷之駕駛執照駕車者
    。違反第1 項情形，並記該汽車違規紀錄1 次，道路交通管
    理處罰條例第21條之1 第1 項第5 款、第3 項分別定有明文
    。又道路交通案件處理辦法第19條規定，交通法庭認聲明異
    議無理由者，應以裁定駁回之。
四、經查：
(一)登記異議人名下車號IL-050號營業大貨車，於98年5 月24日
    確由林宗所駕駛而有上開違規事由，為異議人所不爭執，
    並有汽車駕照基本資料、彰化縣警察局彰警交字第I0000000
    0 號舉發違反道路交通管理事件通知單及交通部公路總局臺
    中區監理所彰化監理站彰監四字第裁64-I00000000號違反道
    路交通管理事件裁決書等各1 份附卷可稽，上開事實已足堪
    認定。
(二)按營業大貨車所有權須登記於車行名義下之靠行關係，係政
    府本於管理上之便利與必要性所為之規定，而汽車運輸業所
    稱之「靠行」，係指汽車所有人為達營業之目的，將汽車所
    有權移轉於車行，便成為權利人而為管理行為之謂，應屬信
    託行為一種，車行即為其受託人。依信託行為之本質，在信
    託人關係終止並信託財產（即汽車）經受託人移還前，應認
    受託人為信託財產法律上之所有權人，不得仍謂信託財產為
    信託人所有；又該靠行之車輛，在外觀上既屬經營人所有，
    乘客又無從分辨該車輛是否他人靠行營運，乘客於搭乘時，
    只能從外觀上判斷該車輛係某經營人所有，該車輛之司機係
    為該經營人服勞務，自應認該司機係為該經營人服勞務，而
    使該經營人負僱用人之責任，以保護交易之安全，有最高法
    院72年度臺上字第3524號、87年度臺上字第86號判決參照。
    本件異議人與陳虹伶將前開營業大貨車靠行於異議人，並登
    記於異議人名下，且異議人亦自承車號IL-050號營業大貨車
    係靠行之車輛，則依上揭最高法院見解，此一營業大貨車於
    信託關係終止並經受託人移還車輛前，仍屬異議人所有，異
    議人自為道路交通管理處罰條例所指之汽車所有人無疑。
(三)又道路交通管理處罰條例第21條之1 對於汽車駕駛人使用註
    銷之駕駛執照駕車者，係採對汽車駕駛人及汽車所有人均處
    罰之立法例，顯係對經營聯結車、大客車、大貨車之汽車所
    有人課以相當之注意義務，其立法目的除在加重大型車輛駕
    駛人使用不合規定執照駕駛之處罰外，並同時加重汽車所有
    人之管理責任，藉此求汽車所有人於其將車交由其他人駕駛
    時，能夠對於駕駛人之駕駛資格善盡注意之義務，故僅需駕
    駛人確實有駕駛資格未盡符合之情形，汽車所有人依該規定
    即應同受處罰，並記該汽車違規紀錄1 次。
(四)本件異議人雖辯稱舉發當日駕駛人林宗私自將車號IL-050
    號營業大貨車開出去，未得車主陳虹伶同意云云。然查，異
    議人既為該營業大貨車之所有人，其本應隨時注意駕駛人是
    否有適當之駕駛執照，且駕駛人林宗曾因酒後駕車遭本院
    判處有期徒刑3 月確定，並吊扣駕照1 年，其期間自97年5
    月25日起迄98年5 月24日止，有上開汽車駕照基本資料及彰
    化縣警察局彰警交字第I00000000 號舉發違反道路交通管理
    事件通知單及交通部公路總局臺中區監理所彰化監理站彰監
    四字第裁64-I00000000號違反道路交通管理事件裁決書等各
    1 份附卷可稽，由此可知，駕駛人林宗曾有駕駛遭舉發違
    規之事實，是故，異議人未察覺林宗將前揭大貨車駕駛離
    去，其顯未善盡查證駕駛人駕駛執照資格之注意義務，異議
    人既未盡注意義務，故尚難認定異議人有道路交通管理處罰
    條例第21條之1 第4 項得免責之要件。至於異議人是否因陳
    虹伶之管理疏失因而遭受監理機關依道路交通管理處罰條例
    處罰而受之損失，惟此僅為異議人與陳虹伶間之內部關係，
    乃異議人得否依此內部關係向陳虹伶求償之問題，尚難執此
    謂其非汽車所有人而免責。
五、綜上，異議人所有車號IL-505號營業大貨車駕駛人確有使用
    註銷之駕駛執照駕車之違規事由，異議人復未善盡查證駕駛
    人駕駛資格之注意，應依道路交通管理處罰條例第21條之1
    第1 項第5 款、第3 項之規定處罰所有人即異議人罰鍰60,0
    00元，並記汽車違規紀錄1 次，當無疑義。從而，異議人之
    異議為無理由，應予駁回。
據上論斷，應依道路交通案件處理辦法第19條之規定，裁定如主
文。
中    華    民    國    98    年    8     月    3     日
                  交通法庭    法  官  游秀雯
以上正本證明與原本無異。
如不服本裁定，應於裁定送達後5 日內，向本院提出抗告狀（須
附繕本）。
中    華    民    國    98    年    8     月    3     日
                              書記官  謝志鑫


司法院資訊處製作；財團法人民間司法改革基金會備份。
